【裁判字號】    95,易,1391
【裁判日期】    950922
【裁判案由】    詐欺
【裁判全文】
臺灣板橋地方法院刑事判決              95年度易字第1391號
公  訴  人  臺灣板橋地方法院檢察署檢察官
被      告  甲○○
上列被告因詐欺案件，經檢察官提起公訴（95年度偵字第12073
號），被告於本院準備程序進行中就被訴事實為有罪之陳述，經
本院合議庭裁定由受命法官獨任進行簡式審判程序，並判決如下
：
    主  文
甲○○連續意圖為自己不法之所有，以詐術使人將本人之物交付
，處有期徒刑伍月，如易科罰金，以銀元參佰元即新台幣玖佰元
折算壹日。
    事  實
一、緣甲○○因搭乘詹建宏駕駛之計程車而認識詹建宏，因知詹
    建宏對其有好感，復因其本身缺錢之故，竟萌貪念，基於意
    圖為自己不法所有之概括犯意，連續於附表所列之時間，以
    當面口頭詐騙之方式（如起訴書附表編號7 、8 所示；詐欺
    地點：均在臺北市○○○路○ 段麥帥橋下）（起訴書誤載為
    用電話告知）或於其臺北市○○○路○ 段291 巷5 弄23號1
    樓朋友住處以傳簡訊之詐欺方式（如起訴書附表編號1 至6
    ；9 至21所示），向詹建宏佯稱如附表編號1 至21所列之理
    由，以詐取如附表編號1 至21所示之金錢或物品，使詹建宏
    誤信為真，致陷於錯誤，由詹建宏將如附表所示之金錢或物
    品分別在臺北市○○○路○ 段麥帥橋下面交或由詹建宏代繳
    （交付方式如附表編號1 至9 、12、14、17、19至21所示）
    ；或由詹建宏以匯款至甲○○帳戶之方式交予甲○○（匯款
    交付方式如附表編號10、11、13、15、16、18），而由甲○
    ○連續以此方式共詐得款項新台幣（下同）24萬8299元及其
    他財物，嗣詹建宏發覺有異，循線查證，始知上情。
二、案經詹建宏訴由臺灣板橋地方法院檢察署檢察官偵查起訴。
    理  由
一、上開事實，已據被告甲○○於偵查中（偵查卷第188 頁至第
    191 頁；第193 頁至第195 頁）、本院調查及審理時供承在
    卷（本院卷第17頁至第18頁；第21頁至第26頁），核與告訴
    人詹建宏於偵查中指訴之情節相符（偵查卷第28頁至第29頁
    、第54頁至第56頁；第181 頁至第183 頁、第193 頁至第19
    5 頁）；此外，並有臺北市監理處函覆之機器腳踏車新領牌
    照登記書、交通部公路總局新竹區監理所桃園監理站函覆之
    汽機車過戶登記書、大眾電信電話費帳單6 張、中華電信電
    話費帳單2 張、手機門號0000000000號94年10月至95年1 月
    之通信明細表、門號0000000000號94年11月至95年1 月之通
    信明細表、門號0000000000號94年11月至95年1 月之通話明
    細表、被告甲○○所傳之簡訊10張、告訴人詹建宏匯款轉帳
    明細表、被告以不實之理由親書之借據等各在卷可資佐證（
    偵查卷第4 頁、第6 頁、第7 頁至第17頁、第30頁至第37頁
    、第42頁至第47頁、第59頁、60頁、第69頁至第178 頁）。
    可見本件事證明確，被告連續詐欺犯行應堪認定。
二、查被告甲○○行為後，刑法第56條連續犯之規定，已於94年
    1 月7 日修正刪除，於同年2 月2 日公布，並於95年7 月1
    日施行；被告所犯連續詐欺行為係在新法施行前；因被告上
    開行為後新法業已刪除連續犯之規定，此刪除雖非犯罪構成
    要件之變更，但顯已影響行為人刑罰之法律效果，自屬法律
    有變更，依新刑法第2 條第1 項前段規定，經比較新、舊法
    結果，仍應適用較有利於被告之行為時法律即舊法論以連續
    犯（最高法院95年第8 次刑事庭會議決議參照）。
三、核被告甲○○意圖為自己不法之所有，以詐術使人將本人之
    物交付，所為係犯刑法第339 條第1 項之詐欺取財罪；被告
    先後多次詐欺犯行，均時間緊接，犯罪構成要件相同，顯係
    基於概括犯意而為，應依修正前刑法第56條連續犯之規定，
    論以一罪，並加重其刑。
四、查被告所犯前開刑法第339 條第1 項詐欺取財罪，於被告行
    為後，刑法第33條第5 款之規定，業於94年2 月2 日修正公
    布，並於95年7 月1 日施行，則行為時被告所犯前開詐欺取
    財罪，有關該條項罰金刑之法定最高度罰金刑為銀元1 千元
    ，依照罰金罰鍰提高標準條例第一條規定，提高為10倍為1
    萬銀元（即新臺幣3 萬元）；而刑法修正後有關該條項罰金
    刑之規定，依刑法施行法第1 條之1 第2 項前段規定，就刑
    法339 條第1 項之詐欺取財罪，有關罰金刑部分最高度罰金
    刑銀元1 千元提高30倍，即為新臺幣3 萬元，因此，就該罪
    有關最高度罰金刑部分，刑法修正前後並無不同。惟刑法第
    339 條第1 項詐欺取財罪之最低度罰金刑，依修正前刑法第
    33條第5 款規定罰金刑為銀元1 元以上（即新臺幣3 元），
    而修正後刑法第33條第5 款則規定為新臺幣1000元以上，因
    此，經比較新、舊刑法第33條第5 款之規定，以修正前刑法
    第33條第5 款之規定較有利於行為人，併予敘明。
五、爰審酌被告所犯本件詐欺取財罪之犯罪動機係因缺錢所致、
    所實施詐欺罪之手段與方法，實施詐欺罪之次數多達21次，
    對於被害人詹建宏實施詐欺之金額共計24萬8299元及其他財
    物等，被告於犯後尚未與被害人詹建宏成立和解，達成民事
    賠償；惟被告於犯後已坦承犯行，態度良好等一切情狀，量
    處如主文所示之刑，並諭知易科罰金之折算標準，以示懲儆
    。
六、按行為後法律有變更者，適用行為時之法律。但行為後之法
    律有利於行為人者，適用最有利於行為人之法律，刑法第2
    條第1 項定有明文；查被告2 人行為時之刑法第41條第1 項
    前段規定：「犯最重本刑為5 年以下有期徒刑以下之刑之罪
    ，而受6 個月以下有期徒刑或拘役之宣告，因身體、教育、
    職業、家庭之關係或其他正當事由，執行顯有困難者，得以
    （銀元）1 元以上3 元以下折算1 日，易科罰金。」，又其
    行為時之易科罰金折算標準，修正前罰金罰鍰提高標準條例
    第2 條前段（該第2 條全文已於95年5 月17日公布刪除，並
    自95年7 月1 日施行）規定，就其原定數額提高為100 倍折
    算1 日，則本件被告行為時之易科罰金折算標準，應以銀元
    300 元折算1 日，經折算為新臺幣幣值後，應以新臺幣900
    元折算為1 日；惟於94年1 月7 日修正，同年2 月2 日公布
    ，95年7 月1 日施行之新刑法第41條第1 項前段規定：「犯
    最重本刑為5 年以下有期徒刑以下之刑之罪，而受6 個月以
    下有期徒刑或拘役之宣告者，得以新臺幣1,000 元、2, 000
    元或3,000 元折算1 日，易科罰金。」，比較修正前後之易
    科罰金折算標準，以修正前之刑法第41條前段之規定，較有
    利於被告，故經比較上開新舊法規定，依刑法第2 條第1 項
    前段，應適用修正前刑法第41條第1 項前段規定，定其易科
    罰金之折算標準，合併敘明。
據上論斷，應依刑事訴訟法第299 條第1 項前段，第273 條之1
第1 項、刑法第2 條第1 項前段、修正前刑法第56條、刑法第
339 條第1 項、修正前刑法第33條第5 款、修正前刑法第41條第
1 項前段、罰金罰鍰提高標準條例第1 條前段、第2 條（修正前
）判決如主文。
本案經檢察官張誌洋到庭執行職務。
中    華    民    國    95    年    9     月    22    日
                      刑事第五庭    法  官  陳坤地
上列正本證明與原本無異。
如不服本判決，應於判決送達後10日內向本院提出上訴狀。
                                    書記官  李淑秋
中    華    民    國    95    年    9     月    25    日
附錄本案論罪科刑法條全文
中華民國刑法第339條：
（普通詐欺罪）
意圖為自己或第三人不法之所有，以詐術使人將本人或第三人之
物交付者，處5 年以下有期徒刑、拘役或科或併科1 千元以下罰
金。
以前項方法得財產上不法之利益或使第三人得之者，亦同。
前二項之未遂犯罰之。
附表：
 ┌──┬──────┬─────┬──────┬───┐
 │編號│  時   間   │理由      │詐得金額或物│交付方│
 │    │            │          │品          │式    │
 ├──┼──────┼─────┼──────┼───┤
 │ 1  │94年9月21日 │自己及母親│PHS手機2支（│面交  │
 │    │、10月某日、│需要手機使│0000000000、│      │
 │    │11月某日    │用，請先辦│0000000000）│      │
 │    │            │理        │、OKWAP手機 │      │
 │    │            │          │一支（含門號│      │
 │    │            │          │0000000000  │      │
 │    │            │          │）          │      │
 ├──┼──────┼─────┼──────┼───┤
 │ 2  │94年10月底  │母親中風  │現金11萬元  │面交  │
 ├──┼──────┼─────┼──────┼───┤
 │ 3  │94年11月17日│換家電    │現金2萬元   │面交  │
 ├──┼──────┼─────┼──────┼───┤
 │ 4  │94年11月18日│需要機車代│光陽得意100 │面交  │
 │    │            │步        │機車1部（價 │      │
 │    │            │          │值4萬2000元 │      │
 │    │            │          │）          │      │
 ├──┼──────┼─────┼──────┼───┤
 │ 5  │94年11月20日│哥哥需要相│相機一台（價│面交  │
 │    │            │機一台，請│值5000元）  │      │
 │    │            │詹建宏代為│            │      │
 │    │            │在東森購物│            │      │
 │    │            │購買      │            │      │
 ├──┼──────┼─────┼──────┼───┤
 │ 6  │94年11月20日│阿姨要吃減│減肥藥（價值│面交  │
 │    │            │肥藥，請詹│3300元）    │      │
 │    │            │建宏先代為│            │      │
 │    │            │付款      │            │      │
 ├──┼──────┼─────┼──────┼───┤
 │ 7  │94年11月30日│學開車要補│現金11250元 │面交  │
 │    │            │習費      │            │      │
 ├──┼──────┼─────┼──────┼───┤
 │ 8  │94年12月1日 │PHS門號2支│現金8450元  │詹建宏│
 │    │            │之通話費，│            │代繳  │
 │    │            │請詹建宏先│            │      │
 │    │            │代繳      │            │      │
 ├──┼──────┼─────┼──────┼───┤
 │ 9  │94年12月1日 │調到桃園工│現金500元   │面交  │
 │    │            │廠工作錢不│            │      │
 │    │            │夠        │            │      │
 ├──┼──────┼─────┼──────┼───┤
 │ 10 │94年12月6日 │爺爺過世，│現金1萬元   │匯款  │
 │    │            │要付喪葬費│            │      │
 ├──┼──────┼─────┼──────┼───┤
 │ 11 │94年12月9日 │調到桃園工│現金5000元  │匯款  │
 │    │            │廠工作，錢│            │      │
 │    │            │不夠      │            │      │
 ├──┼──────┼─────┼──────┼───┤
 │ 12 │94年12月某日│在工廠工作│國際牌CD隨身│面交  │
 │    │            │無聊，需要│聽1台       │      │
 │    │            │CD隨身聽  │            │      │
 ├──┼──────┼─────┼──────┼───┤
 │ 13 │94年12月12日│父親車禍住│現金1萬5000 │匯款  │
 │    │            │院        │元          │      │
 ├──┼──────┼─────┼──────┼───┤
 │ 14 │94年12月18日│阿姨要吃減│減肥要（價值│面交  │
 │    │            │肥藥，請詹│3300元）    │      │
 │    │            │建宏先代為│            │      │
 │    │            │付款      │            │      │
 ├──┼──────┼─────┼──────┼───┤
 │ 15 │94年12年21日│還向同事嘉│現金8000元  │匯款  │
 │    │            │美借的錢  │            │      │
 ├──┼──────┼─────┼──────┼───┤
 │ 16 │94年12月26日│父親車禍住│現金3萬元   │匯款  │
 │    │            │院        │            │      │
 ├──┼──────┼─────┼──────┼───┤
 │ 17 │95年1月1日  │PHS門號2支│現金3299元  │詹建宏│
 │    │            │電話費，請│            │代繳  │
 │    │            │詹建宏代繳│            │      │
 ├──┼──────┼─────┼──────┼───┤
 │ 18 │95年1月2日  │補父親欠的│現金9000元  │匯款  │
 │    │            │支票錢    │            │      │
 ├──┼──────┼─────┼──────┼───┤
 │ 19 │95年1月16日 │中華電信94│現金1505元  │詹建宏│
 │    │            │年12月份通│            │代繳  │
 │    │            │話費，請詹│            │      │
 │    │            │建宏代繳  │            │      │
 ├──┼──────┼─────┼──────┼───┤
 │ 20 │95年2月7日  │PHS門號2支│現金3349元  │詹建宏│
 │    │            │94 年1月份│            │代繳  │
 │    │            │電話費，請│            │      │
 │    │            │詹建宏代繳│            │      │
 ├──┼──────┼─────┼──────┼───┤
 │ 21 │95年2月15日 │中華電信94│現金1346元  │詹建宏│
 │    │            │年1月份通 │            │代繳  │
 │    │            │話費，請詹│            │      │
 │    │            │建宏代繳  │            │      │
 └──┴──────┴─────┴──────┴───┘


司法院資訊處製作；財團法人民間司法改革基金會備份。
